【裁判字號】    89,易,71
【裁判日期】    891031
【裁判案由】    詐欺
【裁判全文】
臺灣板橋地方法院刑事判決                            八十九年度易字第七一號
    公  訴  人  臺灣板橋地方法院檢察署檢察官
    被      告  丙○○
右列被告因詐欺案件，經檢察官提起公訴（八十八年度偵字第四七一八號），本院判
決如左：
    主  文
丙○○無罪。
    理  由
一、公訴意旨略以：被告丙○○明知其無如期清償借款之能力，且其所持有之支票皆
    係已經拒絕往來之支票，竟仍意圖為自己不法之所有，基於概括之犯意，於民國
    （下同）八十七年一月初某日間起，至同年三、四月間，連續於支票票載發票日
    之前一、二月間之某日，在臺北市○○街三二八號四樓甲○及乙○○住處，佯以
    設立養老院為由，向二人借款，並交付拒絕往來之支票由二人收執以取信之，致
    二人不疑有他，分別借貸如支票面額之款項予丙○○，共計借得新台幣（下同）
    一百三十二萬元，詎丙○○屆期均未清償借款，支票提示亦遭退票，甲○、乙○
    ○始知受騙，因認被告涉犯刑法第三百三十九條第一項之詐欺取財罪嫌。
二、按犯罪事實應依證據認定之，無證據不得推定其犯罪事實。又不能證明被告犯罪
    者，應諭知無罪之判決，刑事訴訟法第一百五十四條、第三百零一條第一項前段
    分別定有明文。而認定不利於被告之事實，須依積極證據，苟積極證據不足為不
    利於被告事實之認定時，即應為有利於被告之認定，更不必有何有利之證據，最
    高法院三十年上字第八一六號判例參照。
三、訊據被告丙○○固坦承向告訴人甲○、乙○○連續借貸上揭款項，並交付支票予
    告訴人甲○、乙○○收執等情，惟堅詞否認有何詐欺犯行，辯稱：我與告訴人母
    女是認識十幾年的朋友，且在她們家住過兩年，一直都有金錢往來，並未詐欺告
    訴人等語。經查：
  (一)告訴人於八十八年二月十一日具狀提出詐欺告訴時，告訴狀記載：被告於八十六
    年中旬，佯稱欲投資經營養老院為由，向告訴人借款三十萬元，被告借款後，起
    初每月均返還少額借款，然均於還款同時，再借取更多款項，陸續借得一百三十
    二萬，嗣被告為清償借款，於八十七年初交付支票十張，金額共一百零二萬作為
    借款之清償等語，明確指述其提出告訴所檢附之支票十張，係被告於借得款項後
    ，交付用以清償之用，並非借款同時所交付，此有告訴狀在偵查卷可稽，上開支
    票既非被告於借款同時所交付，即難認為被告係以交付業經拒絕往來之支票，為
    取信告訴人，使告訴人借貸款項之詐欺手段，合先敘明。
  (二)告訴人乙○○迭於本院調查時陳稱：我與被告認識十五、六年，被告從八十六年
    初開始跟我及我母親借錢，一開始借三、五萬，都有開票給我，被告屆期會來換
    票，說這筆錢她還要週轉，拿新的票把原先的票換回去，到八十七年初被告要我
    們不要提示支票，到了八十七年五、六月，我們找不到被告，才去提示，都遭退
    票，我們提出的退票支票中，有些已經是換過的票等語（見本院八十九年二月十
    五日、四月十八日、八月三十一日訊問筆錄）；告訴人甲○到庭陳述：我當被告
    是我女兒，她曾經住過我家，被告向我撒嬌，我才把錢借給她，她有說想要經營
    養老院，有沒有實際經營我不知道，告訴時提出的十張支票是被告陸陸續續換的
    ，被告之前就是用客票借錢，我知道不是被告本人的票，我借她錢每一萬元一個
    月算二百元的利息等語（見本院八十九年八月三十一日訊問筆錄、審判筆錄），
    二人所述情節大致相符，應堪採信。被告既係告訴人十餘年之朋友，且曾居住於
    告訴人家中，告訴人對被告之資力狀況，當非一無所知，且被告自八十六年初起
    即開始向告訴人借貸，告訴人並收取相當之利息，尚難認為告訴人交付借款，係
    受被告欺騙所致，被告前開所辯尚堪採信。至告訴人雖持有被告所交付之十張業
    經拒絕往來之支票，惟告訴人亦自承，該批支票並非被告借款同時所交付，而係
    用以換回之前交付之屆期支票乙節，故難僅憑告訴人持有該十張拒絕往來之退票
    ，遽認被告有何詐欺犯行，本院復查無其他積極證據足資證明被告有何於借款之
    初，即無意還款，惡意詐欺告訴人之行為，係屬不能證明被告犯罪，應為無罪之
    諭知。
四、本件應屬民事債務不履行之問題，兩造業已於八十九年三月六日達成和解，約定
    由被告每月清償借款五萬元，有和解書一份在卷可稽，附此敘明。
據上論斷，刑事訴訟法第三百零一條第一項，判決如主文。
本案經檢察官呂永魁到庭執行職務
中      華      民      國      八十九      年     十     月   三十一   日
                                      臺灣板橋地方法院刑事第三庭
                                          法  官  蕭  一  弘
右正本證明與原本無異。
如不服本判決應於送達後十日內向本院提出上訴狀。
                                          書記官  王  苑  琦
中      華      民      國      八十九      年    十一    月     三     日


司法院資訊處製作；財團法人民間司法改革基金會備份。
